臺灣高等法院臺中分院刑事裁定　　　　100年度聲再字第236號
再審聲請人
即受判決人　謝明慧
　　　　　　李沛誼
上列聲請人等因違反銀行法等案件，對於本院97年度上訴字第11
01號中華民國99年 7月21日確定判決（原審法院案號：臺灣臺中
地方法院95年度金重訴字第3452號；起訴案號：臺灣臺中地方法
院檢察署95年度偵字第9017、10884、11914號）聲請再審，本院
裁定如下：
    主  文
再審之聲請均駁回。
    理  由
一、聲請再審意旨略以：本案因司法黃牛（葉步宏）介入，致使
    『赫普案』訴訟嚴重扭曲，主謀者無罪，卻重判受騙行使業
    務者，嚴重違反司法正義精神。經查：
  (一)由來麗榮、黃邦文、歐陽青松、謝志堅（非本名）、卓振裕
    、張簡清等金融慣犯設下赫普公司騙局，謊設醬油、蘭花、
    西螺果菜市場、有機肥料等項目為餌，以高報酬吸引投資人
    ，輔以制定高業務獎金來誘使投資人成為介紹人進而吸取更
    多投資人，以達其詐財之目的。是本件主謀是設局者，即赫
    普原始籌劃者、股東（人頭）、高層顧問等人，檢方於偵查
    本案件中，是否應由檢方就原始股東、高層顧問等，清查資
    金來源及公司不法資金流向，以及查證出配合詐騙的廠商由
    誰設局接洽、由誰簽約定案，即可查出當初設此騙局的主謀
    。但本案偵查方向已有嚴重疏漏、致使影響判決，已明顯違
    背公平正義、勿枉勿縱原則。本案主謀黃邦文已判無罪，主
    謀來麗榮還在更一審，其餘主謀均不起訴，從頭被騙到尾的
    業務者（投資人）先行定讞，並火速入監執行，本案司法、
    判決上有無瑕疵？有無違背社會正義原則？懇請查明。
  (二)本案提出新事證：
    1.報載葉步宏被逮。其經常出入來麗榮公司（臺中市），兩
      人交往甚密，交情非一般。
    2.檢方搜索黃邦文居家查獲現金 519萬元（稍前公司被盜領
      500 萬元），為使錢能領回，盡使全力操弄司法（一審詐
      欺，二審無罪）。
    3.主謀來麗榮挪用公司款購買「展成股票」，檢方並無追究
      ，有悖常理。
    4.赫普公司轉投資順利公司，順利公司董事長就是黃邦文，
      這不是擺明在洗錢？為何檢方會放過此資金流向？
    上述 2，3、4重要環節，請傳喚受刑人林俐含、林志昇等人
    就可清楚查證出是誰主使，及其非法行徑、資金流向，人證
    物證均已落實。林俐含、林志昇等人素與主謀等交往甚密，
    在入監前幾天道出上開不為人知的重大事證。
  (三)依我國刑事法律，犯罪人倘為主謀，通常會科以較重之刑或
    加重其刑。若依此理反觀本案，何有整件事情之主謀黃邦文
    的罪，比陷入騙局而不自知之業務、投資者來得輕的道理？
    甚至無罪，主謀 5人沒抓尚且讓他們在臺中繼續行騙中，反
    觀聲請人謝明慧、李沛誼，未曾領公司薪水、更無一毛公司
    非法資金入袋、未曾經手投資人款項、未招攬不熟識人投資
    、非檢方所載參與決策，而且本身亦有投資，受害已相當嚴
    重還要被判重典，況且幾件民事庭聲請人都已經和解了，這
    幾年來也受盡懲罰與煎熬，自認是聲請人無知受騙做錯事該
    有的懲罰，但聲請人絕對沒有故意去騙人。本案原審審理庭
    好像只開1或2次就終結，中途更換 3位法官，他們能否深入
    研判案情？及其合理性？以及做出最公正判決？本案事涉重
    典，確有再審必要云云。
二、按有罪之刑事判決確定後，因發見確實之新證據，足認受有
    罪判決之人應受無罪、免訴、免刑或輕於原判決所認罪名之
    判決者，為受判決人之利益，得聲請再審，刑事訴訟法第42
    0條第1項第 6款固定有明文。惟該條款所謂「發見確實之新
    證據」，係指該證據於事實審法院判決前已經存在，為法院
    、當事人所不知，不及調查斟酌，至其後始行發見，且就證
    據本身形式上觀察，固不以絕對不須經過調查程序為條件，
    但必須顯然可認為足以動搖原有罪確定判決，而為受判決人
    無罪、免訴、免刑或輕於原判決所認罪名之判決者為限。故
    受理聲請再審之最後事實審法院，應就聲請再審理由之所謂
    「新證據」，是否具備事實審判決前已經存在，為法院、當
    事人所不知，事後方行發見之「嶄新性」及顯然可認足以動
    搖原有罪確定判決，而應為無罪、免訴、免刑或輕於原判決
    罪名之「顯然性」二要件，加以審查，為判斷應否准予開始
    再審之準據，最高法院93年度台抗字第98號裁定意旨足資參
    照。又所謂「確實之新證據」，係指其證據之本身在客觀上
    可認為真實，不須經過調查，即足以動搖原判決，使受刑人
    得受有利之裁判者而言，若在客觀上就其之真實性為如何，
    尚欠明瞭，非經相當之調查，不能辨其真偽，即與確實新證
    據之「確實」含義不符，自難據為聲請再審之理由。再所謂
    發現新證據，係指該項證據，事實審法院於判決前未經發現
    ，不及調查斟酌，至其後始行發現者而言，若判決前已經當
    事人提出或聲請調查之證據，經原法院捨棄不採者，即非該
    條款所謂發現之新證據，不得據為聲請再審之原因（參照最
    高法院50年台抗字第104號判例、70年度台抗字第161號裁定
    、28年抗字第8號判例意旨）。
三、經查：
  (一)關於本案再審聲請人即受判決人謝明慧、李沛誼二人所犯違
    反銀行法、證券交易法、公平交易法之犯行，業據原確定判
    決於判決理由內詳予敘明所依憑之證據及認定之理由，並以
    聲請人二人所辯各節係屬事後卸責之詞，不足採信，亦於判
    決理由內詳加敘明，並一一予以指駁在卷。
  (二)聲請再審意旨雖執前詞，主張本案主謀者另有其人（黃邦文
    、來麗榮、赫普公司原始籌畫人、股東、高層顧問等），聲
    請人二人係受騙投資及介紹朋友投資，本身亦是受害人，原
    確定判決未追究本案主謀者之責任，卻對同時身為被害人之
    聲請人判處重刑，顯然違背公平正義，而有再審之必要云云
    。惟查聲請人謝明慧係赫普生技事業股份有限公司（下稱赫
    普公司）執行總監，聲請人李沛誼為該公司總督導，二人均
    有參與赫普公司經營方向、資金吸收、紅利獎金發放及宣傳
    等決策，並均參與主持公司業務說明會以吸引投資人投資，
    對於赫普公司以類似多層次傳銷之組織手法，向不特定投資
    人吸金投資，甚且於嗣後未經向主管機關申報，即以日後發
    行赫普環保公司股票為由，向不特定投資者募集資金等作為
    ，與本案其他被告應就全部犯罪行為負共同責任等情，業經
    原確定判決理由詳予認定說明（詳判決理由貳、有罪部分：
    二(一)），聲請人二人對於其渠等所犯違反銀行法、證券交易
    法、公平交易法之犯行，亦不爭執，則本案由誰主導、尚有
    何人參與、資金流向如何、聲請人二人是否同時參與投資等
    情，均不足以動搖原確定判決所認定之罪名，亦無以認聲請
    人二人應受無罪、或免訴、或輕於原判決所認定之罪名，不
    具「顯然性」之要件，自非屬前揭說明之「新證據」，不能
    據此而聲請再審。
  (三)又聲請人二人所提出據以聲請再審之新證據，即「由林志昇
    提供赫普公司創始股東名冊」及「檢方扣留赫普公司財務交
    接清冊（紀錄購買「展成股票」之事實與轉投資順利公司）
    」等資料，顯係於事實審法院判決前已經存在，且為當事人
    所已知之證據，並非事實審法院判決後始行發現之證據，並
    不具有所謂「新證據」之「嶄新性」。況聲請人二人所提供
    之前開證據資料，與本案有何相關？所欲證明何事？其等所
    稱「司法黃牛葉步宏介入本案」之情形客觀上之真實性如何
    ？均欠明瞭，而須經相當之調查程序，並非依形式上觀察，
    即可認為確實足以動搖原確定判決之結果，而足為聲請人二
    人有利判決之證據，顯然亦不具有所謂「新證據」之「顯然
    性」要件。參諸前開說明，容非刑事訴訟法第420條第1項第
    6款所規定「確實之新證據」甚明。
  (四)綜上所述，本件聲請人二人所主張聲請再審之理由與刑事訴
    訟法第420條第1項第 6款之規定並不相符，難認為有再審之
    理由，聲請人二人之再審聲請，均應予駁回。
四、據上論斷，應依刑事訴訟法第434條第1項，裁定如主文。
中    華    民    國    100   年    12    月    15    日
            刑事第十一庭  審判長法  官  郭  同  奇
                                法  官  陳  慧  珊
                                法  官  張  智  雄
以上正本證明與原本無異。
如不服本裁定，得於收受送達後五日內向本院提出抗告書狀（須
附繕本）。
                                書記官  林  明  冬
中    華    民    國    100   年    12    月    15    日